臺灣屏東地方法院刑事判決　　　　　　　 96年度易字第372號
公　訴　人　臺灣屏東地方法院檢察署檢察官
被　　　告　乙○○
上列被告因違反家庭暴力防治法案件，經檢察官提起公訴（96年
度偵字第1997號），本院判決如下：
    主  文
乙○○違反法院依家庭暴力防治法第十四條所為禁止騷擾行為之
通常保護令裁定，處有期徒刑肆月，減為有期徒刑貳月；又違反
法院依家庭暴力防治法第十四條所為禁止實施家庭暴力行為之通
常保護令裁定，處有期徒刑陸月，減為有期徒刑月；又傷害直
系血親尊親屬之身體，處有期徒刑捌月。應執行有期徒刑壹年。
    事  實
一、乙○○係丙○○之子，二人係家庭暴力防治法第3 條第3 款
    所定之家庭成員關係。乙○○曾於民國94年間因辱罵丙○○
    ，經本院核發94年度家護字第321 號通常保護令；又於95年
    12月19日辱罵恐嚇丙○○，經本院於96年1 月10日以95年度
    家護字第761 號核發民事通常保護令，諭令乙○○不得對丙○○實施身體或精神上不法侵害之行為，不得直接或間接對
    於丙○○為騷擾之聯絡行為。詎乙○○於上開保護令有效期
    間內仍基於違反上開保護令、傷害之犯意，分別為下列之行
    為：
  (一)於96年2 月21日21時許，在其位於屏東縣屏東市廣興54之1
    號之住處，因向丙○○索錢未果，遂對丙○○出言辱罵：「
    在外面討客兄，已經死會了，不要命還住在家裡」等語，對
    丙○○為直接騷擾之行為。
  (二)於96年2 月28日11時許，在上開住處，向丙○○索討新臺幣
    （下同）200 元，因丙○○僅給與100 元而心生不滿，竟出
    拳毆打丙○○之臉部，惟未成傷，以此暴力行為對丙○○實
    施身體上不法之侵害。
  (三)於96年4 月26日19時20分許，在上開住處，又因向丙○○索
    錢未果，竟基於傷害之意思，持掛有螺絲之電線抽打丙○○
    之身體，並出言辱罵：「我舅舅挖你的雞巴」等語，造成丙○○受有左前額、左上臂、左手、背部多處條狀傷之傷害。
二、嗣分別於96年2 月21日22時許，為丙○○報警而查獲；於同
    年2 月28日11時許，經乙○○之父即丙○○之配偶甲○○報
    警而查獲；再於同年4 月26日22時30分許，為丙○○報警而
    查獲。
三、案經丙○○（除上述加暴直系血親尊親屬之犯行外）及甲○○訴由屏東縣警察局屏東分局報告臺灣屏東地方法院檢察署
    檢察官偵查起訴。
    理  由
一、關於證據能力之認定
    按被告以外之人（含證人、鑑定人、告訴人、被害人、共同
    被告等）於審判外之陳述雖不符刑事訴訟法第159 條之1至
    之4 等4 條之規定，而經當事人於審判程序同意作為證據，
    法院審酌該言詞陳述或書面陳述作成時之情況，認為適當者
    ，亦得為證據，刑事訴訟法第159 條之5 第1 項定有明文。
    其立法意旨在於傳聞證據未經當事人之反對詰問予以核實，
    原則上先予排除，惟若當事人已放棄反對詰問權，於審判程
    序中表明同意該等傳聞證據可作為證據；基於尊重當事人對
    傳聞證據之處分權，及證據資料愈豐富，愈有助於真實發見
    之理念，且強化言詞辯論主義，使訴訟程序得以順暢進行，
    上開傳聞證據亦均具有證據能力。本件證人即告訴人丙○○
    及證人甲○○於警詢中之陳述與卷附之寶建醫院於96年4 月
    26日出具之驗傷診斷書、屏東縣警察局屏東分局民事保護令
    執行紀錄表各1 紙（分別見屏警分偵字第0960009774號卷第
    12頁、第13頁），均具有被告以外之人於審判外陳述之性質
    ，茲據被告乙○○於本院審理時明示不爭執其證據能力，應
    認為有證據能力，合先敘明。
二、訊據被告固不否認知悉法院所核發之民事通常保護令諭令禁
    止其對丙○○實施身體或精神上不法侵害或騷擾等行為之情
    ，惟矢口否認有何違反保護令及傷害告訴人丙○○之行為，
    辯稱：伊沒有打媽媽，也沒有跟她說過「討客兄」的事，說
    要趕她出去是跟她開玩笑的，二人僅係發生口角云云。經查
    ，上開犯罪事實，業經證人即告訴人丙○○於警詢、偵訊及
    本院審理時證述詳實，核與證人甲○○於警詢、偵訊及本院
    審理時所證情節相符，而證人丙○○、甲○○均為被告之父
    母，衡諸常情不可能無端指控其子涉有上開犯行，且參以其
    二人於本院審理時一再表示被告平日在家中蠻橫無理，不事
    生產，飲酒後喧嘩鬧事，伊等均無力管教，且不堪其擾，盼
    能嚴懲被告等情（見本院卷第29頁、第30頁），又參以告訴
    人丙○○所受之傷勢為條狀，亦與告訴人丙○○、甲○○所
    指證之情節相符，足徵告訴人上開證言應非子虛；復有寶建
    醫院之驗傷診斷書1 紙、照片2 幀在卷可按，益徵被告空言
    否認僅發生口角，未出言辱罵或動手毆打告訴人丙○○等情
    ，顯係推諉卸責之詞，不足採信。此外，復有本院96年度家
    護字第761 號民事通常保護令及屏東縣警察局屏東分局民事
    保護令執行紀錄表各1 紙在卷可佐（見屏警分偵字第096000
    9774號卷第10頁、第12頁），是被告於知悉有上開保護令所
    誡命之事項後，確有對丙○○為騷擾、家庭暴力及傷害等違
    反保護令之犯行，應堪認定。
三、查被告行為後，家庭暴力防治法業於96年3 月28日經修正公
    布全文66條，並自同年月30日起生效施行。修正前家庭暴力
    防法治法第13條關於法院核發通常保護令之要件及內容等規
    定以及修正前第50條關於違反保護令罪之處罰規定，分別移
    置於修正後第14條及第61條；惟就違反法院所為禁止實施家
    庭暴力之民事暫時保護令裁定，係犯該法之違反保護令罪部
    分，其構成要件及法定刑度均無變更，是自無行為後法律變
    更之情形可言，無比較新、舊法之問題，應逕依裁判時之法
    律即修正後之規定論處。
四、按所謂「騷擾」，係指任何打擾、警告、嘲弄或辱罵他人之
    言語、動作或製造使人心生畏佈情境之行為，家庭暴力防治
    法第2 條第1 項、第3 項分別定有明文。查被告乙○○對於
    告訴人丙○○辱罵「討客兄，已經死會了，不要臉還住家裡
    」等語，係以其言語對告訴人實施直接騷擾之行為．故被告
    就此部分即上開犯罪事實欄一、(一)所載之行為，係犯家庭暴
    力防治法第61條第2 款之違反保護令罪。又被告就其上開犯
    罪事實欄一、(二)所載之行為，係犯家庭暴力防治法第61條第
    1 款之違反保護令罪及刑法第281 條之加暴行於直系血親尊
    親屬罪，被告以一行為觸犯上開二罪名，係屬想像競合犯，
    應依刑法第55條之規定，論以一罪，並從一較重之家庭暴力
    防治法第61條第1 款之違反保護令罪處斷。就被告上開犯罪
    事實欄一、(三)所載之行為，係犯家庭暴力防治法第61條第1
    款之違反保護令罪及刑法第280 條、第277 條第1 項傷害直
    系血親尊親屬罪，被告以一行為觸犯上開二罪名，係屬想像
    競合犯，應依刑法第55條之規定，從重論以傷害直系血親尊
    親屬罪，並依刑法第280 條之規定加重其刑。被告所犯上開
    三罪間，犯意各別，行為互殊，應予分論併罰。公訴意旨就
    上開犯罪事實欄一、(三)所載之犯行，雖敘明加暴未成傷部分
    未據告訴，惟查，丙○○之配偶甲○○於96年2 月28日之警
    詢中陳明：希望被告抓去關等語（見屏警分偵字第09600005
    103 號卷7 頁背面），參以甲○○於本院準備程序訊問時陳
    明上開陳述係有表明訴追之意思明確（見本院卷第13頁），
    是就此部分應係漏引法條，惟公訴人業於本院審理時補充上
    開起訴適用法條（見本院卷14頁），此部分應在起訴效力範
    圍內，本院自應一併審判，附此敘明。
五、爰審酌被告為國中畢業40餘歲之成年人，正值壯年，竟不務
    正業以從事勞動工作賺取生活所需，猶向70多歲高齡之父母
    需索無度，動輒辱罵或毆打母親丙○○，且犯後態度不佳，
    未見悔意，並於庭訊時藐視法庭秩序，猶對雙親咆哮，態度
    惡劣等一切情狀，分別量處如主文所示之刑。末查本件被告
    為犯罪事實一、(一)及(二)之犯行，其犯罪時間均在96年4 月24
    日以前，所犯為家庭暴力防治法第61條第1 款、第2 款之罪
    ，合於減刑條件，爰依中華民國96年罪犯減刑條例第2 條第
    1 項第3 款之規定，各減其刑期二分之一，並與上開犯罪事
    實一、(三)之不得減刑之傷害直系血親尊親屬罪部分，定其應
    執行之刑。
六、被告用以抽打告訴人丙○○之電線，因未扣案，亦無證據證
    明為其所有且現仍存在，爰不併予宣告沒收，附此敘明。
據上論斷，應依刑事訴訟法第299 條第1 項前段，家庭暴力防治
法第61條第1 款、第2 款，刑法第11條前段、第55條、第280 條
第277 條第1 項、第281 條、第51條第5 款，刑法施行法第1 條
之1， 中華民國96年罪犯減刑條例第2 條第1 項第3 款、第7 條
、第11條，判決如主文。
本案經檢察官顏珮珊到庭執行職務
中　　華　　民　　國　　96　　年　　10　　月　　4 　　日
                  刑事第二庭  審判長法  官  黃國永
                                    法  官  林家聖
                                    法  官  陳海寧
以上正本證明與原本無異。
如不服本判決應於收受本判決送達後10日內向本院提出上訴書狀
，其未敘述上訴理由者，並得於提起上訴後10日內向本院補提理
由書狀（均須按他造當事人之人數附繕本）「切勿逕送上級法院
」
中　　華　　民　　國　　96　　年　　10　　月　　17　　日
                                    書記官  馮得弟
附錄本案論罪科刑法條
刑法第280條
對於直系血親尊親屬，犯第277 條或第278 條之罪者，加重其刑
至二分之一。
刑法第277條
傷害人之身體或健康者，處3 年以下有期徒刑、拘役或1 千元以
下罰金。
犯前項之罪因而致人於死者，處無期徒刑或 7 年以上有期徒刑；
致重傷者，處 3 年以上 10 年以下有期徒刑。
刑法第281條
施強暴於直系血親尊親屬，未成傷者，處1 年以下有期徒刑、拘
役或5 百元以下罰金。
家庭暴力防治法第61條
違反法院依第14條第1 項、第16條第3 項所為之下列裁定者，為
本法所稱違反保護令罪，處3 年以下有期徒刑、拘役或科或併科
新臺幣10萬元以下罰金：
一、禁止實施家庭暴力。
二、禁止騷擾、接觸、跟蹤、通話、通信或其他非必要之聯絡行
    為。
三、遷出住居所。
四、遠離住居所、工作場所、學校或其他特定場所。
五、完成加害人處遇計畫。
